臺灣臺北地方法院民事判決　九十一年度訴字第一五八九號
　　原　　　告　梨明企業工程有限公司
　　法定代理人　甲○○
　　被　　　告　正宜興業股份有限公司
　　法定代理人　乙○○
　　訴訟代理人　丙○○
樓右當事人間損害賠償事件，本院判決如左：
原告之訴及假執行之聲請均駁回。
訴訟費用由原告負擔。
甲、原告方面：
　　一、聲明：被告應給付原告新台幣五百八十三萬七千二百四十五元，並自起訴
　　　　狀繕本送達翌日起至清償日止，按年息百分之五計算之利息，及為以供擔
　　　　保為條件之假執行宣告。
　　二、陳述：
　 （一）、原告與被告因給付工程款債務糾紛，被告向台灣南投地方法院聲請強制
　　　　　 執行，由台灣南投地方法院分別於八十九年十二月十九日以八十九年度
　　　　　 執義字第四七○七號執行命令，九十年四月三日以九十年度執義字第一
　　　　　 一八三號執行命令，就原告對南投醫院之工程款在新台幣（下同）三百
　　　　　 七十五萬元，及自八十九年五月十九日起至清償日止，按年息百分之五
　　　　　 計算之利息，及執行費用二萬六千七百六十元之範圍內，予以扣押。兩
　　　　　 造與南投醫院乃於九十一年一月七日在南投醫院院長室協調會議達成解
　　　　　 決三方債務共識，確認：１、九十一年一月七日為本件之結算日，並預
　　　　　 計於九十一年一月十五日前完成付款手續，２、梨明公司（原告）應給
　　　　　 付正宜興業公司（被告）金額總計為0000000元，３、南投醫院
　　　　　 應給付梨明公司金額總計為新台幣0000000元（其中00000
　　　　　 00元部分由南投醫院依南投地方法院九十年度執義字第一一八三號執
　　　　　 行命令代為扣押），４、三方日後不得再為民刑事主張。
　　（二）、因被告前另向台灣台中地方法院聲請強制執行，由該院於八十九年九月
　　　　　　二十八日以八十九年度民執申字第二○○五八號執行命令，就上述金額
　　　　　　扣押原告在彰化商業銀行北台中分行之存款債權。兩造既已於九十一年
　　　　　　一月七日達成清償協議，被告大可就台灣南投地方法院上開扣押得之工
　　　　　　程款0000000元聲請發收取令，或逕向南投醫院請求依協議給付
　　　　　　，卻百般刁難，遲遲不肯撤回台灣台中地方法院部分之執行，使原告不
　　　　　　僅無法領取被扣押之彰化商業銀行北台中分行之存款、定存單無法續約
　　　　　　或另挪他用，另一方面原告須向民間借貸以支付彰銀之利息與員工薪資
　　　　　　及對外之貨款債務，致原告受有如聲明之損害，爰依民法第一百八十四
　　　　　　條第一項，請求被告賠償損害。
　　三、證據：提出工程款協議會議記錄、存證信函、台灣南投地方法院於八十九年
　　　　十二月十九日八十九年度執義字第四七○七號執行命令、九十年四月三日九
　　　　十年度執義字第一一八三號執行命令、台灣台中地方法院八十九年九月二十
　　　　八日八十九年度民執申字第二○○五八號執行命令、彰化商業銀行北台中分
　　　　行異議狀原告借貸情形一攬表、借據等為證，並聲請本院向台灣台中地方法
　　　　院調閱該院八十九年度民執申字第二○○五八號執行卷。
乙、被告方面：
　一、聲明：原告之訴駁回；如受不利益判決，並願供擔保請求免假執行。
　二、陳述：被告獲有執行名義，聲請強制執行，係其正當權利之行使，並未不法侵
　　　害原告之權利。其已獲台灣台中地方法院發給債權憑證結案，執行程序早已終
　　　結，無撤回問題，台灣台中地方法院未撤銷執行命令，與其無涉。況南投醫院
　　　迄未依協議付款，且依協議，原告本不得隨意興訟。
　三、證據：提出送貨單、台灣台中地方法院民事判決主文公告、台灣南投地方法院
      九十年四月三日九十年度執義字第一一八三號執行命令、工程款協議會議記錄
      等為證。
丙、本院依原告聲請向台灣台中地方法院調閱該院八十九年度民執申字第二○○五八
    號執行卷。
    理    由
一、本件原告因積欠被告工程款，經被告分別向台灣台中地方法院、台灣南投地方法
    院聲請強制執行，而後於九十一年一月七日雙方達成協議，該項台灣南投地方法
    院之強制執行，連同執行費用之金額0000000元，由原告得向南投醫院請
    領之工程款中扣除，逕由南投醫院向被告給付之事實，為兩造所不爭執，並有工
    程款協議會議記錄、台灣南投地方法院於八十九年十二月十九日八十九年度執義
    字第四七○七號執行命令、九十年四月三日九十年度執義字第一一八三號執行命
    令、台灣台中地方法院八十九年九月二十八日八十九年度民執申字第二○○五八
    號執行命令在卷為憑，堪認為真實。
二、茲兩造所爭議者，即誠如原告起訴所主張：被告聲請強制執行之執行名義給付內
    容係相同，兩造既於九十一年一月七日已就清償達成協議，由原告得向南投醫院
    請領之工程款逕予扣除，則被告前向台灣台中地方法院聲請強制執行，由台灣台
    中地方法院於八十九年九月二十八日以八十九年度民執申字第二○○五八號執行
    命令，扣押原告在彰化商業銀行北台中分行之存款債權，本應撤回執行，卻遲遲
    未予撤回，致原告無法運用該帳戶之存款，受有損害，被告應負賠償責任；而被
    告則以：其聲請強制執行係正當權利之行使，聲請台灣台中地方法院強制執行之
    案件，因發給債權憑證已結案，未撤銷執行命令非可歸責於被告等情置辯。
三、經查，依台灣台中地方法院依本院調卷要求，於九十一年七月二十四日八十九年
    度執申字第二○○五八號函覆本院所檢送該案之執行資料所示，彰化商業銀行北
    台中分行因債務人（原告）存款不足執行命令所示之扣押金額，且其中之000
    0000元之定存，債務人已設定質權予南投醫院，而聲明異議，台灣台中地方
    法院民事執行處，依正當之執行程序，本應就無異議部分，於徵詢債權人意見後
    ，依強制執行法第一百十五條第二項續發收取命令、支付轉給或移轉命令，不足
    扣押金額異議部分，應依同法第一百二十條第二項之規定，通知債權人對於第三
    人之聲明異議如認為不實時，應於十日內向管轄法院提起訴訟，定存設質部分，
    則應命第三人於質權消滅時陳報法院，再做進一步之執行處置，倘有變價或拍賣
    之可能，亦可依強制執行法第一百十五條第三項之規定處理之。但台灣台中地方
    法院民事執行處卻於八十九年十月十六日通知債權人（即被告）：「請於五日內
    具狀陳述意見，逾期即撤銷原執行命令，核發債權憑證終結」，有聲明異議狀、
    民事執行處函在卷可稽。被告收受台灣台中地方法院民事執行處之上開通知後，
    旋於八十九年十一月七日具狀陳明：「聲請人目前尚無法於鈞院之管轄內查報債
    務人其他可供執行之財產，．．．．狀請鈞院發予債權憑證，以資結案」，該院
    民事執行處乃於八十九年十一月二十一日發予被告債權憑證，有民事執行處通知
    函、債權人之聲請狀、債權憑證附卷為憑。按債權人聲請強制執行債務人之財產
    ，由法院發給債權憑證之情形，依強制執行法第二十七條第一項之規定，乃「債
    務人無財產可供執行，或雖有財產經強制執行後所得之數額仍不足清償債務時，
    執行法院應命債權人於一個月內查報債務人財產，債權人到期不為報告或查報無
    財產者，應發給憑證交債權人收執」；於實務上，倘債權人認為執行債務人某財
    產標的，其執行之結果認無實益時，常有請求執行法院發予債權憑證結案之情事
    ，但此請求實有「撤回該項無實益財產標的之執行（非全部之執行聲請），因債
    權人不能發現債務人有其他財產可供執行，請求發予債權憑證，而終結全部執行
    聲請」之意涵，故如執行法院因債權人之聲請，曾發動強制執行行為，例如對於
    債務人之金錢債權對第三人發扣押令，如於執行財產標的尚未執行終結時，債權
    人因認無執行實益等因素，不欲繼續執行，請求發債權憑證結案時，則執行法院
    依聲請發給債權憑證時，執行法院無待債權人之另行聲請，即應同時撤銷該扣押
    令。蓋如前述，其已有「撤回該項金錢債權之執行，發債權憑證，終結全部執行
    聲請」之意涵。依前開彰化商業銀行北台中分行之聲明異議狀記載，扣除設質定
    存部分，僅扣得三十六元，於執行上殊無實益，如台中地方法院民事執行處因認
    無執行實益，始為上開不符執行程序之通知，但台灣台中地方法院因債權人之請
    求，於發給債權憑證後，卻疏未撤銷對於第三人彰化商業銀行北台中分行之扣押
    令，甚於本件原告起訴後，被告於九十一年六月七日具狀說明「本件經鈞院發予
    債權憑證而終結，無所謂撤回執行之問題」時，仍未予撤銷。被告辯稱：執行程
    序已因發債權憑證而終結，無所謂撤回問題，未撤銷扣押令，與其無關等語，堪
    可採信。
四、本件苟如原告所主張，因未撤銷該扣押令，致其受有財產上之損害，如上之論述
    ，亦非因可歸責於被告之原因所造成，更與被告有無依照九十一年一月七日協議
    之履行無關（台灣台中地方法院於八十九年十一月二十一日發給債權憑證時即應
    撤銷扣押令）。是本件縱經原告多次催告被告撤回執行，被告未具狀撤回執行，
    惟未撤銷該扣押令，乃法院應為而未為，與被告是否具狀撤回執行本屬無涉。綜
    上所述，本件原告請求被告賠償因未撤銷對於第三人彰化商業銀行北台中分行之
    扣押令所造成之損害，為無理由，無從准許。原告受敗訴判決，其假執行之聲請
    即失所依據，應併予駁回。
五、兩造其餘主張及所提證據與本院上開論斷無涉，不予贅述，附此敘明。
六、結論：原告之訴為無理由，並依民事訴訟法第七十八條，判決如主文
中　　　華　　　民　　　國　　九十一　　年　　　十一　　月　　五　　　　日
                                            民事第六庭法      官　侯水深
右為正本係照原本作成
如對本判決上訴，須於判決送達後廿日內向本院提出上訴狀
中　　　華　　　民　　　國　　九十一　　年　　　十一　　月　　六　　　　 日
　　　　　　　　　　　　　　　　　　　　　　　　　　　法院書記官　林秀妙
